【裁判字號】    95,易,892
【裁判日期】    950622
【裁判案由】    詐欺
【裁判全文】
臺灣臺北地方法院刑事判決               95年度易字第892號
公  訴  人  臺灣臺北地方法院檢察署檢察官
被      告  甲○○
上列被告因詐欺案件，經檢察官提起公訴（九十五年度偵緝字第
七五八號），本院判決如下：
    主      文
甲○○意圖為自己不法之所有，以詐術使人將本人之物交付，處
有期徒刑伍月，如易科罰金，以參佰元折算壹日。
    事      實
一、甲○○於民國九十年間受僱於德林建設公司，駐守於該公司
    位於臺北縣三重市○○路之建築工地負責看管事宜，該工地
    與設於臺北縣三重市○○路三十六號之宏益房屋仲介公司（
    以下簡稱「宏益公司」）距離甚近，甲○○因而與該公司負
    責人丙○○熟識，並經常於宏益公司內泡茶聊天。緣乙○○
    前向德林建設公司購買臺北縣三重市○○路五十巷三十一號
    四樓房屋，然因存有瑕疵尚待修補，故曾將該屋鑰匙交付駐
    守於工地之甲○○，委其就近代為處理相關修補事宜。迄九
    十年十一月間，乙○○有意將上開房屋轉手出售，曾商請甲○○代為注意有無合適買主，並應甲○○之要求交付該屋之
    所有權狀影本，隨後甲○○介紹丙○○與乙○○結識，乙○○遂將上開房屋委託丙○○代為銷售，雙方並於九十年十一
    月十一日簽立授權書一紙。同年十二月底，黃秀鳳（嗣更名
    為黃  渲）於成功路附近見丙○○所張貼銷售上開房屋之廣
    告，遂按址前往宏益公司詢問，適巧甲○○於該公司內，其
    明知自己並非宏益公司員工，亦非上開房屋之所有權人，更
    未受乙○○委託而無代為出售該屋之權限，竟意圖為自己不
    法之所有，先持鑰匙帶同黃  渲看屋，並出示自行印製之「
    宏益房屋仲介公司甲○○」名片一張交付黃  渲，並告知自
    己係該公司人員以取信之，數日後黃  渲又再次前往看屋，
    甲○○見黃  渲有意購買，竟出示房屋之所有權狀影本，謊
    稱該屋係其從母姓之兒子所有云云，二日後並佯稱得以黃
    渲出價之新臺幣（以下同）四百萬元出售，且該價格係私下
    調整之價格，不可讓仲介公司得知，故須於公司外之地點先
    繳付一成之訂金等語，雙方遂於九十一年一月二十一日相約
    在臺北市○○區○○路二十四號二樓之「雅苑粵菜海鮮樓」
    見面吃飯，席間黃  渲將付款人為臺灣銀行營業部，面額各
    為二十萬元之支票二紙（支票號碼各為：BB0000000、BB000
    0000號）交予甲○○作為訂金，甲○○則當場以賣方身分簽
    立預約單及訂金收據一紙交黃  渲收受。甲○○詐取前開四
    十萬元訂金支票得手後，即於同日將其中票號BB0000000支
    票存入其臺灣銀行總行帳戶，復於翌日（二十二日）將另紙
    票號BB0000000號支票存入其萬泰商業銀行三重分行帳戶，
    俟兌現後旋自上開帳戶內將四十萬元全數領出花用一空，並
    避不見面，用以聯繫之行動電話亦予以停用。黃  渲支付訂
    金後因無法聯繫甲○○，經前往宏益公司詢問丙○○後，得
    知該公司並未委託甲○○出售房屋，亦未收受訂金，始知受
    騙上當。
二、案經黃  渲訴由臺灣臺北地方法院檢察署檢察官偵查起訴。
    理      由
一、訊據被告甲○○對於持鑰匙帶同告訴人黃  渲前往看屋，嗣
    以賣方身分簽立預約單及收據，向告訴人收取四十萬元訂金
    支票，暨將支票存入自己臺灣銀行總行、萬泰商業銀行三重
    分行帳戶後領取花用等事實，固坦承在卷，惟矢口否認有何
    詐欺犯行，辯稱：伊當時於德林建設公司工地駐守看管，屋
    主乙○○為修補本件房屋瑕疵之便，曾交付鑰匙予伊，嗣後
    乙○○有意出售該屋，雖係委託宏益公司之仲介丙○○處理
    ，但亦有以口頭授權伊代為出售，伊有帶領告訴人看屋，惟
    並未表示自己是屋主，亦未出示所有權狀影本，本件係因丙○○事後反悔不買，拒絕接受伊代收之訂金，告訴人又要求
    將訂金加倍退還，致伊無法負擔，事後又將該四十萬元用於
    投資其他生意而用盡，現已無力償還告訴人云云。經查：
  (一)被告於九十年十二月底持鑰匙帶領告訴人前往臺北縣三重市
    ○○路五十巷三十一號四樓看屋，嗣告訴人有意以四百萬元
    購買該屋，遂於九十一年一月二十一日在臺北市○○區○○
    路二十四號二樓「雅苑粵菜海鮮樓」將付款人為臺灣銀行營
    業部，面額各為二十萬元之訂金支票二紙（支票號碼各為：
    BB0000000、BB0000000號）交予被告，被告則當場以賣方身
    分簽立預約單及訂金收據一紙交告訴人收受，並於同日將票
    號BB0000000支票存入其臺灣銀行總行帳戶，復於翌日（二
    十二日）將另紙票號BB0000000號支票存入其萬泰商業銀行
    三重分行帳戶，俟兌現後自上開帳戶內將四十萬元全數領出
    花用等情，業據告訴人指證在卷，並有預約單、訂金收據及
    前開支票二紙附卷可稽（見九十一年度偵字第六八一七號卷
    第十二、十三頁），復有臺灣銀行營業部九十五年四月六日
    營一存密字第○九五○○○三○六五一號函所檢附之支票影
    本、萬泰商業銀行三重分行九十五年五月二十六日三重字第
    ○九五○○三五○二三二號函所檢附之對帳單在卷足考（見
    九十五年度偵緝字第七五八號卷第三四至六頁、本院卷第三
    六至四一頁），即令被告對於前情亦坦認不諱。是被告向告
    訴人收取四十萬元訂金支票，嗣將支票存入帳戶兌現後提領
    花用之事實，自堪認定。
  (二)惟前開房屋原係乙○○所有，未受權被告代為出售，詎被告
    竟出示向乙○○取得之所有權狀影本，及自行印製之宏益公
    司名片以取信告訴人，並對告訴人誆稱該屋係其從母姓之兒
    子所有、有權出售等語，進而向告訴人收取四十萬元訂金支
    票後避不見面等事實，業據證人即告訴人於本院證稱：當時
    我在三重市○○路那裡看到房屋銷售廣告，就直接到宏益仲
    介公司那裡，由被告接洽，並拿出鑰匙帶我過去看房子，還
    給我一張宏益公司名片，表示他是宏益公司人員，後來我又
    按照名片上的行動電話直接聯繫被告再度前往看屋，看完房
    子後回到仲介公司內，被告就出示所有權狀影本，並表示所
    有權人是他兒子，因為從母姓故姓氏不同，後來我出價四百
    萬元，兩天後被告告知屋主同意，但是要先收一成訂金，可
    是被告說這是私底下調整的價格，不可讓仲介公司知道，跟
    我約在公司以外的地點見面，我就提議在長春路的雅苑餐廳
    見面吃飯，席間我有將被告指定的訂金即臺支支票二張交給
    被告，被告則於同日簽立預約單給我，表示三日後要找代書
    辦理後續付款過戶事宜，後來就都找不到被告，最後找到宏
    益仲介公司去，丙○○表示被告不是他們公司員工，只是在
    該處幫忙，我拿被告交給我的名片給丙○○看，他也說不知
    道被告自己印製名片的事情等語綦詳（見本院卷第四三頁反
    面至四五頁），核與證人即前開房屋原所有權人乙○○證稱
    ：當初我向德林建設公司購買本件房屋時，因有一些瑕疵，
    故有將房屋鑰匙交給在工地的被告處理修補事宜，但未曾委
    託被告出售本件房屋，只是請被告幫我注意看有沒有人要買
    ，當時被告有主動向我索取權狀影本，後來他就介紹我去委
    託丙○○出售，該屋銷售期間我僅委託丙○○銷售，並未委
    託被告，被告未曾告知我有人開價四百萬元，我也不知道有
    何收受訂金之事，本案之前亦未曾見過告訴人等語（見本院
    卷第四七頁正反面），互核相符。而被告並非宏益公司員工
    ，無權代為仲介銷售證人乙○○之房屋，其所提出予告訴人
    之名片亦係自行印製等節，更據證人即宏益公司負責人丙○○證稱：被告之前在我公司附近德林建設工地負責看管工地
    ，因為離我們公司很近，所以平日都會來我公司聊天，但被
    告並非宏益公司員工，僅介紹乙○○的房屋給我仲介出售，
    我有跟屋主乙○○簽立授權書，當時被告亦在場知悉，被告
    僅是單純介紹房子給我，所以房子現場貼的廣告都是由我公
    司仲介銷售，與被告無關，亦未曾授權被告仲介出售房屋，
    對本件買賣完全不知情，後來告訴人打電話到公司要找被告
    ，我才知道其與被告買賣及訂金的情形，宏益公司並未印製
    名片給被告使用，被告提出予告訴人之名片僅與公司設立登
    記前之名片型式相似，後來公司名片就改成我偵查中所提名
    片型式等語明確（見本院卷第四五頁反面至四六頁）。此外
    ，復有被告提出予告訴人收執之名片一張，及證人丙○○、
    乙○○所簽立之授權書一紙在卷可憑（見九十一年度偵字第
    六八一七號卷第十一頁、九十五年度偵緝字第七五八號卷第
    四八頁），細觀上開被告交付予告訴人之名片，確與證人丙○○偵查中所提出之宏益公司丙○○名片型式有所不同（見
    同前偵緝字第七五八號卷第四九頁）。被告空言否認犯行，
    辯稱確受乙○○口頭授權出售房屋，名片亦係丙○○所印製
    ，並未對告訴人謊稱自己是屋主云云，皆與前揭客觀事證不
    合，核屬事後卸責之詞，不足採信。
  (三)被告明知其未獲屋主乙○○或宏益公司丙○○之授權，無權
    出售本件房屋，竟利用與丙○○熟識及保管鑰匙之便，先帶
    同依照銷售廣告前往宏益公司詢問之告訴人前去看屋，並出
    示自行印製之宏益公司名片，佯稱自己係該公司仲介人員，
    嗣又出示所有權狀影本誆稱該屋係其從母姓之兒子所有，得
    以四百萬元之價格出售，且為免仲介公司知悉，須於公司以
    外之地點交付訂金云云，致告訴人信以為真，誤認被告有權
    出售房屋，因而陷於錯誤交付四十萬元訂金支票予被告，足
    見被告確係以詐術行為之施用，而使告訴人為金錢之交付。
    又證人乙○○將本件房屋委託證人丙○○銷售之價格為六百
    三十萬元，丙○○對外開出之價格則為六百八十萬元，銷售
    期間曾有買主出價約五百五十萬元至六百萬元，該屋嗣後經
    由乙○○另外委託之德林建設公司銷售中心小姐介紹賣出之
    實際成交價格為近六百萬元等情，已據證人丙○○、乙○○
    陳明在卷（見本院卷第四六至四八頁），乙○○更證稱：「
    我房子的車位並沒有獨立的權狀，我也從來沒有要分開賣的
    意思」（見本院卷第四八頁反面）；然被告竟對告訴人陳稱
    屋主允諾以四百萬元出售該屋，而該遠低於當時行情之價格
    顯然不可能為所有權人乙○○所接受，乙○○更無同意以該
    低價售出之可能，益徵被告所為因乙○○同意不含車位以四
    百萬元出售，始代為收取訂金之辯解，不足採信，其意圖為
    自己不法所有之詐欺故意及犯行甚明。本件事證明確，被告
    犯行堪以認定，應依法論科。
二、核被告所為，係犯刑法第三百三十九條第一項之詐欺取財罪
    。爰審酌被告前雖未曾受有期徒刑以上刑之宣告，有臺灣高
    等法院被告前案紀錄表在卷可稽，惟不思正途，利用保管鑰
    匙及持有權狀之機會，對告訴人誆稱有權出售房屋進而詐取
    訂金，致告訴人受有損害，且犯後並未坦承犯行，迄今亦未
    賠償告訴人損失等一切情狀，量處如主文所示之刑，並諭知
    易科罰金之折算標準。
據上論斷，應依刑事訴訟法第二百九十九條第一項前段，刑法第
三百三十九條第一項、第四十一條第一項前段，罰金罰鍰提高標
準條例第一條前段、第二條，判決如主文。
本案經檢察官黃美嘉到庭執行職務
中    華    民    國    95    年    6     月    22    日
                  刑事第十一庭  審判長法  官  劉方慈
                                      法  官  鍾淑慧
                                      法  官  林庚棟
以上正本證明與原本無異。
如不服本判決，應於判決送達後十日內，向本院提出上訴狀。
                                      書記官  殷玉芬
中    華    民    國    95    年    6     月    26    日
附錄本案論罪科刑法條全文
中華民國刑法第三百三十九條：
意圖為自己或第三人不法之所有，以詐術使人將本人或第三人之
物交付者，處五年以下有期徒刑、拘役或科或併科一千元以下罰
金。
以前項方法得財產上不法之利益或使第三人得之者，亦同。
前二項之未遂犯罰之。


司法院資訊處製作；財團法人民間司法改革基金會備份。
